最高法院刑事判決                              八十六年度台上字第一五八九號
    上訴人  甲○○
右上訴人因妨害自由案件，不服台灣高等法院高雄分院中華民國八十五年十二月十七
日第二審判決（八十五年度上訴字第二○五三號，起訴案號：台灣屏東地方法院檢察
署八十二年度偵字第七一九一號），提起上訴，本院判決如左：
    主  文
上訴駁回。
    理  由
按刑事訴訟法第三百七十七條規定，上訴於第三審法院，非以判決違背法令為理由，
不得為之。是提起第三審上訴，應以原判決違背法令為理由，係屬法定要件。如果上
訴理由狀並未依據卷內訴訟資料，具體指摘原判決不適用何種法則或如何適用不當，
或所指摘原判決違法情事，顯與法律規定得為第三審上訴理由之違法情形，不相適合
時，均應認其上訴為違背法律上之程式，予以駁回。本件原判決係依告訴人陳麗美迭
次於警訊及偵審中之指述、證人倪湯秀鳳於偵審及告訴人之夫邱加傳於警訊及偵查中
之證述，認定上訴人甲○○有剝奪告訴人行動自由之犯行，因予撤銷第一審判決，改
判仍論處上訴人刑法第三百零二條第一項之妨害自由罪刑。上訴意旨略稱：證人倪湯
秀鳳並未於民國八十二年十月十九日下午在合成車行現場，有證人鄞陳鳳美於警訊所
稱：「我沒看到什麼」可證，原判決採取有瑕疵之倪湯秀鳳證言為證據，難昭折服等
語。惟查證人鄞陳鳳美於警訊時，係對所問：「據陳麗美說，他當天於還車時有遭甲
○○強拉入你店內之小房間辦公室，並言詞恐嚇，控制他自由，有否看到這情形﹖」
答稱：「我沒有看到。」並對追問：「陳麗美還車時你不是在現場嗎﹖」答稱：「當
天陳麗美還車時，我在停車位置，陳麗美下車還車時就拿租金給我，我拿錢後，我就
到店隔壁我家經營之米店賣東西給人家，陳麗美及甲○○在我店做何事，我不清楚。
」有該筆錄在卷可稽（見警卷第十一頁背面－第十二頁）。就此以觀，鄞陳鳳美之上
開陳述，僅係說明其本人當時不在現場而已，並未提及倪湯秀鳳是否在場。上訴人據
以指摘原判決所採證人倪湯秀鳳之證言有瑕疵，顯非依據卷內資料執為指摘之適法第
三審上訴理由。又本院為法律審，除訴訟程序及得依職權調查之事項外，應以第二審
所確認之事實為基礎，據以判斷第二審判決有無上訴意旨所指摘之違背法令，不得逕
行調查事實，是上訴人提出相關筆錄及判決影本請求本院調查證人倪湯秀鳳證詞之虛
實，顯為法所不許。本件上訴為違背法律上之程式，應予駁回。
據上論結，應依刑事訴訟法第三百九十五條前段，判決如主文。
中      華      民      國    八十六    年      三      月     二十一   日
                              最高法院刑事第二庭
                                  審判長法官  施  文  仁
                                        法官  陳  炳  煌
                                        法官  張  淳  淙
                                        法官  洪  文  章
                                        法官  林  錦  芳
      右正本證明與原本無異
                                              書  記  官
中      華      民      國    八十六    年      三      月     三十一   日
